【裁判字號】    90,易,291
【裁判日期】    900308
【裁判案由】    傷害
【裁判全文】
臺灣臺北地方法院刑事判決                            九十年度易字第二九一號
    公  訴  人  臺灣臺北地方法院檢察署檢察官
    被      告  丁○○
右列被告因家庭暴力罪之傷害案件，經檢察官聲請簡易判決處刑（聲請案號：八十九
年偵字第二一七一二號），本院簡易庭認為不宜為簡易判決處刑，移送前來，本院改
依通常程序判決如左：
    主  文
丁○○傷害人之身體，累犯，處有期徒刑肆月，如易科罰金，以參佰元折算壹日。
    事  實
一、丁○○前有多次前科，所犯最後一次妨害自由案件，於民國八十五年十月三日，
    經台灣士林地方法院以八十五年易字第一八五六號判決有期徒刑三月，並於八十
    六年一月二十四日經臺灣高等法院駁回上訴確定，而於八十九年四月十六日併前
    殺人案撤銷假釋所餘之殘刑接續執行完畢。詎仍不知悔改，於八十九年九月二十
    六日二十二時許，至位於臺北市○○路一０三巷一樓之「山雞王雞肉飯小吃店」
    之廚房內，因要求於該店工作之其子劉正誼陪同其出庭未果，即進而與劉正誼發
    生扭打，同在該店工作之丁○○另一子丙○○（即劉正誼之弟）見狀前往勸架時
    ，丁○○竟基於傷害他人身體之故意，持酒瓶毆打丙○○之頭部，致丙○○受有
    右側前臂後側撕裂傷約一‧０×０‧五×一‧０公分、右耳背部兩處撕裂傷約０
    ‧五×０‧一×０‧一公分與０‧五×０‧一×０‧一公分、右側枕部頭皮挫傷
    與擦傷等傷害。
二、案經丙○○訴由臺北市政府警察局中山分局報請臺灣臺北地方法院檢察署檢察官
    偵查起訴。
    理  由
一、訊據被告丁○○固坦承於右揭時、地毆打告訴人丙○○等情，惟辯稱係因為丙○○先持椅子毆打其背部，一時自衛，方回手毆打丙○○云云。惟查：（一）右揭
    事實，迭據告訴人丙○○於警訊時、偵查中及本院調查中（見本院九十年二月二
    日訊問筆錄）指訴綦詳，並有馬偕紀念醫院八十九年九月二十六日出具之診斷證
    明書一紙附卷足憑，該診斷證明書記載告訴人受有右側前臂後側撕裂傷約一‧０
    ×０‧五×一‧０公分、右耳背部兩處撕裂傷約０‧五×０‧一×０‧一公分與
    ０‧五×０‧一×０‧一公分、右側枕部頭皮挫傷與擦傷等傷害明確，核與當時
    在場之證人劉正誼、甲○○及乙○○於本院調查中指證情節相符（均見本院九十
    年二月二日訊問筆錄），足見被告確有毆打告訴人成傷之行為。（二）按正當防
    衛必須對於現在不法之侵害始得為之，侵害業已過去，即無正當防衛可言。至彼
    此互毆，又必以一方初無傷人之行為，因排除對方不法之侵害而加以還擊，始得
    以正當防衛論。故侵害已過去後之報復行為，與無從分別何方為不法侵害之互毆
    行為，均不得主張防衛權。最高法院著有三十年上字第一０四０號判例可資參照
    。本件被告丁○○雖辯稱其乃自衛行為，然經本院隔離訊問當時在場之劉正誼、
    甲○○及乙○○等證人，除甲○○係後來始進入山雞王雞肉飯小吃店之廚房內，
    並未看到何人先動手外，劉正誼與乙○○均證稱係被告丁○○先動手毆打丙○○
    ；再參以被告丁○○於本院調查中自承當時是要出手管教劉正誼等情（同見本院
    九十年二月二日訊問筆錄），足證被告係先出手毆打之人，其出手之初，既有管
    教自己兒子之意，當無因排除對方不法之侵害而加以還擊之意，參諸前開判例見
    解，被告自無主張正當防衛之餘地。從而被告所辯並不足採，本件事證已臻明確
    ，被告犯行堪予認定。
二、按被告係告訴人之父親，此據該二人陳稱在卷，具有家庭暴力防治法第三條第三
    款所定之家庭成員關係。核被告所為，係犯刑法第二百七十七條第一項之傷害罪
    ，並為家庭暴力防治法第二條第二項所稱之家庭暴力罪。查被告前有多次前科，
    最後一次係因妨害自由案件，於八十五年十月三日，經台灣士林地方法院以八十
    五年易字第一八五六號判決有期徒刑三月，並於八十六年一月二十四日經臺灣高
    等法院駁回上訴確定，而於八十九年四月十六日併前殺人案撤銷假釋所餘之殘刑
    執行完畢，此有臺灣高等法院檢察署刑案記錄簡覆表一紙在卷可按，其於五年內
    再犯本件最重本刑為有期徒刑以上之罪，為累犯，應依刑法第四十七條之規定加
    重其刑。爰審酌被告前有多次前科，素行非佳，及其犯罪之動機、目的、手段、
    犯罪時所受之刺激、被害人所傷害程度與被告犯罪後之態度等一切情狀，量處如
    主文所示之刑，並諭知易科罰金之折算標準。另查被告行為後，刑法第四十一條
    業於九十年一月十日修正公佈施行，於同年月十二日生效，關於易科罰金之折算
    標準，業經修正為同法條第一項前段「犯最重本刑為五年以下有期徒刑以下之刑
    之罪，而受六個月以下有期徒刑或拘役之宣告，因身體、教育、職業、家庭之關
    係或其他正當事由，執行顯有困難者，得以一元以上三元以下折算一日，易科罰
    金。」是就形式上觀察，修正前後之法律顯有不同，應認為法律有變更，經比較
    新舊法結果，應按刑法第二條第一項前段適用裁判時之法律，依修正後刑法第四
    十一條第一項前段規定諭知易科罰金之折算標準，附此敘明。
據上論斷，應依刑事訴訟法第二百九十九條第一項前段，刑法第二條第一項前段、第
二百七十七條第一項、第四十七條、修正後第四十一條第一項、罰金罰鍰提高標準條
例第一條，第二條第一項判決如主文。
本案經檢察官張安箴到庭執行職務。
中    華    民    國      九十    年      三          月    八        日
                                      臺灣臺北地方法院刑事第七庭
                                          審判長法  官    陳坤地
                                                法  官    蔡世祺
                                                法  官    吳冠霆
右正本證明與原本無異。
如不服本判決，應於判決送達後十日內向本院提出上訴狀 (應附繕本) ，上訴於
臺灣高等法院。
                                                書記官    張耀鴻
中    華    民    國      九十    年       三          月    八       日
附錄法條：
刑法第二百七十七條第一項。
刑法第二百七十七條
一傷害人之身體或健康者，處三年以下有期徒刑、拘役或一千元以下罰金。
二犯前項之罪、因而致人於死者，處無期徒刑或七年以上有期徒刑，致重傷者，處三
  年以上十年以下有期徒刑。


司法院資訊處製作；財團法人民間司法改革基金會備份。
